---
title: "Lab_2"
author: "Мелихова И.С."
date: "28 02 2020"
output: html_document
---

Лабораторная работа 2

Графические системы в R: пакеты base, lattice, ggplot2

Задача:

Построить коробчатые диаграммы суммарной массы поставок в сентябре-декабре по годам (пропуски, заменённые на модельные значения, Netweight.kg.model). Цветом показать четыре группы стран-поставщиков: США, страны латинской америки, страны ЕС и все остальные.

Данные: импорт сливочного масла в РФ.

Загружаем библиотеки.

```{r}
library('data.table')          # работаем с объектами "таблица данных"
library('moments')             # коэффициенты асимметрии и эксцесса 
library('lattice')
library('ggplot2')
library('dplyr')
```

загружаем файл с данными по импорту масла в РФ.

```{r}
fileURL <- 'https://raw.githubusercontent.com/aksyuk/R-data/master/COMTRADE/040510-Imp-RF-comtrade.csv'
# создаём директорию для данных, если она ещё не существует:
if (!file.exists('./data')) {
  dir.create('./data')
}
# создаём файл с логом загрузок, если он ещё не существует:
if (!file.exists('./data/download.log')) {
  file.create('./data/download.log')
}
# загружаем файл, если он ещё не существует,
#  и делаем запись о загрузке в лог:
if (!file.exists('./data/040510-Imp-RF-comtrade.csv')) {
  download.file(fileURL, './data/040510-Imp-RF-comtrade.csv')
  # сделать запись в лог
  write(paste('Файл "040510-Imp-RF-comtrade.csv" загружен', Sys.time()), 
        file = './data/download.log', append = T)
}
# читаем данные из загруженного .csv во фрейм, если он ещё не существует
if (!exists('DT.import')){
  DT.import <- data.table(read.csv('./data/040510-Imp-RF-comtrade.csv', 
                                   stringsAsFactors = F))
}
# предварительный просмотр
DT.import <- DT.import[1:215]
```

Предварительный просмотр.

```{r}
dim(DT.import)            # размерность таблицы
str(DT.import)            # структура (характеристики столбцов)
DT.import          # удобный просмотр объекта data.table
```

В столбце Period сохраняем только номера месяцев, и выбираем из них: сентябрь, октябрь, ноябрь, декабрь.

```{r}
DT.import$Period <- (DT.import$Period) %% 100
DT.import <- DT.import[DT.import$Period > 8,]
```

Заполнение пропусков с помощью модели регрессии.
Чтобы нанести на график линию регрессии, нужно сначала её оценить. Сделаем это с помощью функции lm и сохраним модель в объекте fit.
Полученная модель значима на уровне 0,01 (p-value для F-статистики < 0,01), как и параметры модели. Скорректированный R-квадрат равен 0,92. Построим график разброса переменных x (стоимость поставки) и y (масса поставки) с линией регрессии.
Использовать эту модель для заполнения пропусков нет смысла: ошибка для наблюдений с пропусками будет велика. 

```{r}
DT.import[Netweight.kg == 0, Netweight.kg := NA]
x <- DT.import$Trade.Value.USD
y <- DT.import$Netweight.kg
fit <- lm(y ~ x)
# y[y == 0] <- NA
# оценка регрессии с помощью
# результаты
summary(fit)
# сохраняем R-квадрат
R.sq <- summary(fit)$r.squared     
# график разброса с линией регрессии
# 1. делаем точки прозрачными, чтобы обозначить центр массы
plot(x, 
     y, 
     xlab = 'Стоимость поставки, долл.США', 
     ylab = 'Масса поставки, кг',
     pch = 21, 
     col = rgb(0, 0, 0, alpha = 0.4), 
     bg = rgb(0, 0, 0, alpha = 0.4))
# 2. добавляем прямую регрессии на график
abline(fit, col = rgb(0, 0, 1), lwd = 2)
# 3. добавляем название графика
mtext(paste('Прямая линейная взаимосвязь, R^2=', 
            round(R.sq*100, 1),
            '%', sep = ''), 
      side = 3, line = 1)
# координаты пропущенных y по оси x
NAs <- x[is.na(y)]
# 4. отмечаем каким значениям x соответствуют пропущенные y
points(x = NAs,
       y = rep(0, length(NAs)), 
       col = 'red', pch = '|')
```

```{r}
# увеличение участка графика: добавляем xlim, ylim
plot(x, 
     y, 
     xlim = c(0, 5000), 
     ylim = c(0, 5000),
     xlab = 'Стоимость поставки, долл.США', 
     ylab = 'Масса поставки, кг',
     pch = 21, 
     col = rgb(0, 0, 0, alpha = 0.4), 
     bg = rgb(0, 0, 0, alpha = 0.4))
# линия регрессии
abline(fit, col = rgb(0, 0, 1), lwd = 2)
# координаты пропусков по X
points(x = NAs, 
       y = rep(0, length(NAs)), 
       col = 'red', pch = '|')
# пробуем регрессию на логарифмах
fit.log <- lm(log(y)~log(x))
# результаты
summary(fit.log)
# сохраняем R-квадрат
R.sq.log <- summary(fit.log)$r.squared  
```

Попробуем построить модель парной линейной регрессии на логарифмах переменных.Здесь скорректированный R-квадрат выше (0,97). Модель и её параметры значимы. Построим график разброса. Эта модель больше подходит для аппроксимации пропущенных значений.

```{r}
# график разброса с линией регрессии (логарифмы)
# 1. делаем точки прозрачными, чтобы обозначить центр массы
plot(log(x), 
     log(y), 
     xlab = 'Логарифмы стоимости поставки', 
     ylab = 'Логарифмы массы поставки',
     pch = 21, 
     col = rgb(0, 0, 0, alpha = 0.4), 
     bg = rgb(0, 0, 0, alpha = 0.4))
# 2. добавляем прямую регрессии на график
abline(fit.log, col = rgb(0, 0, 1), lwd = 2)
# 3. добавляем название графика
mtext(paste('Прямая линейная взаимосвязь, R^2=',
            round(R.sq.log*100, 1),
            '%', sep = ''), 
      side = 3, line = 1)
# отмечаем каким значениям x соответствуют пропущенные y
points(x = log(NAs), 
       y = rep(0, length(NAs)), 
       col = 'red', pch = '|')
# новый столбец, в котором будут заполнены пропуски
DT.import[, Netweight.kg.model := Netweight.kg]
# прогноз по модели на логарифмах сохраняем как вектор
y.model.log <- predict(fit.log, newdata = data.frame(x = NAs))
# наносим прогнозы на график
points(log(NAs), 
       y.model.log, col = 'blue',
       pch = '+', cex = 2)
```


```{r}
# пересчитываем в исходные единицы измерения y
y.model <- exp(y.model.log)
# заполняем пропуски модельными значениями
DT.import[is.na(Netweight.kg.model), Netweight.kg.model := round(y.model,0)]
# смотрим результат
DT.import[, Netweight.kg, Netweight.kg.model]
DT.import[is.na(Netweight.kg), Netweight.kg.model , Trade.Value.USD]
```

Создадим новый столбец - new. Присвоим значения 0 - США, 1 - ЕС, 2 - остальные. Страны Латинской Америки включать не будем, так как они в данных отсутствуют. Зададим переменную-фактор: Страны.поставщики. Значения этой переменной возьмём из столбца new. Построим коробчатые диаграммы.

```{r}
DT.import$new = transmute(DT.import,
                          new = DT.import$Reporter)
DT.import$new[DT.import$new == "United States of America"] = 0
DT.import$new[DT.import$new  ==  "EU-28"] = 1
DT.import$new[DT.import$new  ==  "Armenia"] = 2
DT.import$new[DT.import$new  ==  "Georgia"] = 2
DT.import$new[DT.import$new  ==  "Kazakhstan"] = 2
DT.import$new[DT.import$new  ==  "Belarus"] = 2
DT.import$new[DT.import$new  ==  "Kyrgyzstan"] = 2
DT.import$new[DT.import$new  ==  "Estonia"] = 2
DT.import$new[DT.import$new  ==  "Ukraine"] = 2
DT.import$new[DT.import$new  ==  "Azerbaijan"] = 2
DT.import$new[DT.import$new  ==  "Lithuania"] = 2
DT.import$new[DT.import$new  ==  "Latvia"] = 2
DT.import$new[DT.import$new  ==  "Mongolia"] = 2
DT.import$new[DT.import$new  ==  "United Arab Emirates"] = 2
DT.import$new[DT.import$new  ==  "Slovenia"] = 2
DT.import$new[DT.import$new  ==  "Russian Federation"] = 2
DT.import[, Страны.поставщики:=factor(new, levels = c(0, 1 , 2),
                                      labels = c('США','Cтраны ЕС','Остальные'))]
```

Построим график разброса base.

```{r}

boxplot(DT.import$Period ~ as.factor(DT.import$Year), 
        boxwex = 0.25, at = 1:5 - 0.4,
        subset = DT.import$new == 0, col = "yellow",
        xlab = 'Год поставки',
        ylab = 'Месяц поставки', yaxs = "i")
boxplot(DT.import$Period ~ as.factor(DT.import$Year), 
        boxwex = 0.25,at = 1:5 - 0.2,
        add = TRUE,
        subset = DT.import$new == 1, col = "orange")
boxplot(DT.import$Period ~ as.factor(DT.import$Year), 
        boxwex = 0.25,at = 1:5 + 0.2,
        add = TRUE,
        subset = DT.import$new == 2, col = "blue")
legend(2, 15, c('США','Cтраны ЕС','Остальные'),
       fill = c("yellow","orange","blue"))

```

Построим график разброса, система ggplot2. 

```{r}
gp <- ggplot(data = DT.import, aes(x = as.factor(Year),
                                   y = Period,
                                   color = Страны.поставщики))
gp <- gp + geom_boxplot()
gp <- gp + xlab('Год поставки')
gp <- gp + ylab('Месяц поставки')
gp
```

Построим график разброса, система lattice.

```{r}
bwplot( Period ~ Year,data = DT.import, groups = Страны.поставщики,
        xlab = 'Год поставки',ylim=c(0, 12),
        ylab = 'Месяц поставки', 
        pch = "|", box.width = 1,
        auto.key = list(points = FALSE, rectangles = TRUE, space ="right"),
        panel = panel.superpose,
        panel.groups = function(x, y, ..., group.number) {
          panel.bwplot(x + (group.number-1.5)/3, y, ...)
        })
 
```
 